臺灣高雄地方法院刑事判決　　　　　　 95年度簡上字第921號
上　訴　人
即　被　告　戊○○
選任辯護人　黃政雄律師
上列上訴人因偽造文書等案件，不服本院高雄簡易庭中華民國95
年6 月30日95年度簡字第4105號第一審判決（檢察官聲請簡易判
決處刑案號：台灣高雄地方法院檢察署95年度偵字第12242 號）
，提起上訴，本院合議庭認不得以簡易判決處刑，改依通常程序
為第一審之審判，判決如下：
    主  文
原判決撤銷。
戊○○無罪。
    理  由
一、聲請簡易判決處刑意旨略以：被告戊○○係址設高雄市苓雅
    區○○○路3 號33樓之9 「鑫德龍生活實業股份有限公司」
    （下稱鑫德龍公司）之會計，負責公司出納及總務等事務，
    於民國94年7 月12日，因會計主任陸永恒出國前往香港之故
    ，取得原由陸永恒所保管，鑫德龍公司設於合作金庫銀行前
    金分行之帳戶（帳號：0000000000000 號）存摺及印鑑後，
    明知陸永恒並未同意其提領該帳戶內之存款，竟意圖為自己
    不法之所有，基於偽造文書及詐欺取財之概括犯意，分別於
    附表所示時間，前往合作金庫銀行前金分行，盜蓋「鑫德龍
    公司」之大章及鑫德龍公司代表人「甲○○」、會計主任「
    陸永恒」之小章於合作金庫銀行活期存款取款憑條上（下稱
    取款憑條），並持上開偽造取款憑條之私文書向該銀行不知
    情承辦人員提示以為行使之用，致銀行承辦人員誤信戊○○
    係獲得存戶本人同意或授權，而陷於錯誤，如數交付如附表
    所示之款項。戊○○以上開方式詐領鑫德龍公司於上開帳戶
    內之存款，共計新臺幣（下同）1,564,471 元，足生損害於
    鑫德龍公司、甲○○、陸永恒等人及合作金庫銀行對其客戶
    提款管理之正確性，因認被告涉犯刑法第216 條、第210 條
    之行使偽造私文書罪嫌及同法第339 條第1 項之詐欺取財罪
    嫌。
二、按犯罪事實應依證據認定之，無證據不得認定其犯罪事實，
    刑事訴訟法第154 條第2 項定有明文。再按認定犯罪事實所
    憑之證據，雖不以直接證據為限，間接證據亦包括在內，然
    無論直接證據或間接證據，其為訴訟上之證明，須於通常一
    般之人均不致有所懷疑，而得確信其為真實之程度者，始得
    據為有罪之認定，倘其證明尚未達此一程度，而有合理之懷
    疑存在而無從使事實審法院得有罪之確信時，即應由法院為
    諭知被告無罪之判決，此觀最高法院76年台上字第4986號判
    例自明。
三、檢察官認定被告涉犯前揭犯行，係以鑫德龍公司之合作金庫
    銀行前金分行活期存款存摺（帳號：0000000000000 號）封
    面及內文之影本1 份、取款憑條5 張、及鑫德龍公司會計主
    任陸永恒於偵查中之證述，為其論據。
四、訊據被告固坦認係鑫德龍公司之出納及總務人員，並曾於附
    表所示之時間前往合作金庫前金分行，蓋用鑫德龍公司之印
    鑑章及代表人甲○○及會計主任陸永恒之印章於取款憑條上
    ，先後提領如附表所示之金額，惟否認有何行使偽造私文書
    或詐欺取財之犯行，辯稱：鑫德龍公司係由一位香港人出資
    設立，從事健康食品等產品之直銷，甲○○僅係人頭負責人
    ，陸永恒則係會計主任，假如陸永恒出國或回香港時，會將
    取款單及公司大小章放在他的櫃子裡，需要用錢時再以電話
    或網路與我連絡，指示我前去領錢支付。本案附表五筆款項
    即係陸永恒在他出國期間指示我前去銀行領出，先後轉匯予
    鑫德龍台中辦事處人員壬○○支付台中地區客戶之退貨退款
    ，或支付高雄地區客戶之退貨退款，或支付印刷費用或員工
    旅遊費用，並非為我吞得等語。
五、依卷附合作金庫商業銀行前金分行95年10月13日合金前字第
    0950006132號函檢送之鑫德龍公司往來交易明細表所示，該
    公司於自94年7 月25日至同年8 月31日止先後遭提領：(一)94
    年7 月25日提領448,750 元（附表編號1） ；(二)94年7 月26
    日提領723,750 元（附表編號2） ；(三)94年8 月24日先後提
    領：134,550 元、170,750 元及86,671元（附表編號
    3 、4 、5） 。被告坦認上開筆款項均係伊依陸永恒指示提
    領，其用途分別為：(一)及(二)係轉匯予台中辦事處之人員壬○○，以支付台中地區客戶之退貨退款。(三)之及均係處理
    高雄鑫德龍公司客戶辛○○、黃蕙蘭、許根榮、吳忠英之退
    貨退款。(三)之之用途則為支付鑫德龍公司對統立印刷公司
    及雄師旅遊公司之應付帳款。經查：
  (一)就上開被告提領之(一)及(二)之款項，依卷附被告所提華南商業
    銀行全行通收存款憑條副根2 紙，被告確先後於94年7 月25
    日及同月26日，以鑫德龍公司之名義存款529,053 元及
    717,750 元至壬○○所設帳號為000000000000號帳戶內（本
    院卷第20-1頁）。而據壬○○到庭證稱：鑫德龍之總公司在
    高雄，在台中者係分公司，我則係台中鑫德龍公司之行政兼
    出納人員，高雄及台中鑫德龍公司之會計帳目均係陸永恒負
    責，我亦聽命於陸永恒。假如有人加入台中鑫德龍公司，則
    會將會費匯入高雄總公司，倘要求退會退款，則總公司會先
    將該退款金額匯至台中分公司，再由我們這裡退款給會員。
    高雄總公司匯款給我們時，應該都有一定之用途，而且也都
    會再查證。但因台中分公司沒有辦理公司登記，因此沒有開
    分公司銀行帳戶給我用，我害怕經常攜帶公司現金在身上會
    有危險，因此台中分公司主管就把錢放在我設於華南銀行之
    私人帳戶內。公司需要用錢時，如果陸永恒在台灣的話，就
    會親自把現金拿給我，假如他不在台灣，就會叫被告戊○○
    把錢匯給我，被告有時亦會為節省跨行存匯款之手續費，而
    至華南銀行存匯款給我，我只是經手，再依陸永恒指示將錢
    轉付他人。陸永恒都會先告訴我要支付何種款項，才將錢匯
    給我，我再依他意思提款支付該款項。但因我與被告聯絡較
    頻繁，且被告在總公司，我又不一定找得到陸永恒，因此通
    常都是由我先跟被告聯絡，再由被告與陸永恒聯繫。本案被
    告所提之上開二筆存款憑條，究竟支付何款項，我已不復記
    憶。相關之支付收據或紀錄都在公司裡面，公司結束營業時
    我亦沒有帶走。但一般而言，一次匯給我數十萬元之情形並
    非少見，可能是要發放員工業績獎金，或是客戶要求退費等
    情形等語（見本院卷第146 頁至第154 頁）。此外壬○○亦
    提出其擔任鑫德隆公司台中營業處行政人員之名片，及鑫德
    隆公司先後於94年7 月8 日及同年8 月10日，將薪資款項匯
    入伊設於合作金庫銀行帳戶內之存摺明細1 紙，足見壬○○
    當時確係鑫德隆公司台中營業處之人員無疑。綜上，可見壬○○現雖因時間久遠，而無法確定被告所匯上開二筆款項之
    用途，但依平日鑫德龍公司運作情形，財務運用均係陸永恒
    統籌負責，倘台中鑫德龍公司需要支付款項，則壬○○會先
    與陸永恒本人、或由被告轉與己○○聯繫計算，再由陸永恒
    指示被告將款項匯至壬○○之上開私人帳戶內，由壬○○支
    應，至於支付之款項亦包括平日之應付員工獎金或客戶退貨
    退款。而被告於94年7 月25日匯款529,053 元予壬○○，但
    當日被告僅自鑫德龍公司合作金庫帳戶提領448,750 元，其
    間短額80,303元；另被告於94年7 月26日匯予壬○○之金額
    為717,750 元，但當日被告確自鑫德龍公司合作金庫帳戶內
    提領有723,750 元，其間則有溢額6,000 元，此已如前述。
    關於上開94年7 月25日之短額80,303元，被告辯稱此乃鑫德
    龍公司之客戶以信用卡繳款，入帳於鑫德龍公司設於新光銀
    行之帳戶，該等客戶要求退貨退款時，伊認為為能區別退款
    之客戶究係以信用卡付款或以現金付款，而使帳目清楚，故
    分別自合作金庫及新光銀行之帳戶內提領各該退款金額，再
    一併匯存予台中營業處之壬○○，由壬○○退款予客戶。而
    經本院向向新光商業銀行調取鑫德龍公司之帳戶提領紀錄，
    鑫德龍公司確曾於94年7 月25日提領80,303元，此有該行95
    年10月17日（95）新光銀七字第60號函所附鑫德龍公司之帳
    戶往來交易明細資料在卷可查（本院卷第45頁）。此外證人
    壬○○亦證稱：客戶匯錢是匯至合作金庫之帳戶內（本院卷
    第150 頁）；另鑫德龍公司之業務主管陳勝陽亦到庭證稱：
    客戶加入本公司可以現金、電匯、或信用卡刷卡等方式繳納
    會費，倘係以現金或電匯是匯進同一帳戶，若係以信用卡則
    係另一帳戶等語（本院卷第161 頁），此亦均與被告上開辯
    解內容，互核相符。參諸被告自鑫德龍公司新光銀行帳戶提
    領之金額為80,303元，非但與被告匯予壬○○之529,053 元
    及被告自鑫德龍公司合作金庫帳戶提領之448,750 元間之差
    額亦恰為80,303元乙節，相互一致，該金額又係零數而非整
    數，且被告自合作金庫及新光銀行提領之時間，與被告以鑫
    德龍公司名義匯存款予壬○○之時間，均在同一日，時間甚
    為密接，顯然上情並非被告為求應訴臨訟所為，其辯解應係
    事實，即被告94年7 月25日提領之448,750 元，確係連同被
    告於當日自新光銀行提領之80,303元，一併依陸永恒之指示
    匯存予壬○○，作為台中地區客戶之退貨退款。至於94年7
    月26日之溢額6,000 元，被告辯稱此係公司零用金撥補。經
    查，檢察官就本案從未提出鑫德龍公司之明細分類帳等帳冊
    資料以供審酌，經本院訊之告訴人之代表人甲○○亦陳稱對
    公司帳冊事務均不了解，且會計主任陸永恒經本院屢次傳訊
    亦均未到庭，是本院自無從自鑫德龍公司之帳冊資料查證該
    6,000 元之溢額是否確係鑫德龍公司之零用金撥補。惟衡諸
    被告係鑫德龍公司之出納兼總務，工作範圍本包括有公司零
    用金之撥補及相關支應，且其工作內容又均受陸永恒之指示
    ，而該溢額又僅6,000 元，數額非多，此外被告提領本筆金
    額之時間與被告匯與壬○○之時間均在同一日，時間甚為密
    接，亦係以鑫德龍公司之名義將款項匯至壬○○之帳戶內，
    此均如前述，此與壬○○證稱鑫德龍公司係以伊個人名義之
    帳戶處理公司台中營業處款項支應等證詞相符，可見被告此
    點辯解，亦非虛妄，即被告94年7 月26日提領之723,750 元
    ，確係受陸永恒之指示分別匯存717,750 元予壬○○作為台
    中地區客戶之退貨退款，其餘6,000 元則撥補為鑫德龍公司
    之零用金。
  (二)就被告於94年8 月24日分次提領上開(三)之及共達
    305,300 元之款項，被告辯稱係支付鑫德龍公司高雄地區客
    戶辛○○、庚○○、許根榮、吳忠英等人之退貨退款，並提
    出辛○○、庚○○、許根榮、吳忠英等人之鑫德龍公司「退
    件單」、「津貼獎金發放明細表」等為證。依上開各「退件
    單」所載，辛○○係於94年8 月29日具領退款36,210元、許
    根榮於94年8 月29日具領退款123,450 元、吳忠英分別於94
    年8 月26日及同月29日具領退款12,200元及203,170 元、另
    庚○○亦於94年8 月26日具領退款7,100 元，以上共計
    382,130 元。另證人辛○○到庭證稱：鑫德龍公司經營保養
    品及健康食品的傳銷業務，我在94年7 月、8 月間透過朋友
    介紹加入鑫德龍公司之會員，繳會費後先領取產品，因此一
    方面也是公司客戶。該公司的負責人是香港人李美琪，我加
    入後不久公司之經營狀況不是很好，在8 月下旬就準備結束
    ，就把我入會時繳納的匯費退還給我。被告所提之「退件單
    」，正係我在8 月下旬前去公司會計部辦理退款時，向時任
    會計小姐的被告戊○○實際具領36,210元之現金後所簽具之
    單據。己○○係負責公司之財務運作，但我不常看到他等語
    （本院卷第97頁至第101 頁）。證人許根榮亦到庭證稱：我
    與我太太均在鑫德龍公司兼職有一至二年之久，總共投資三
    十萬元，經營奶粉等健康食品之直銷，因此我們也算是公司
    的客戶。後來公司要我去領回十六餘萬元（按應退金額本為
    161,250 元，扣除不應發放之獎金37,800元後，實際由許根
    榮領回者為123,450 元，此觀上開許根榮之「退件單」所載
    即明），我便前去向被告領取現金後簽具上開「退件單」。
    我有聽說過鑫德龍公司有台中分公司，但詳細情形並不了解
    等語（本院卷第109 頁至第113 頁）。證人吳忠英亦到庭證
    稱：我亦為鑫德龍公司業務人員兼客戶，我已不記得我當時
    係擔任經理還是主任，後來公司的會計人員被告戊○○在94
    年8 月底、9 月初左右告訴我公司不做了，我便前去公司向
    被告領取退還給我的現金二十餘萬，並簽具上開「退件單」
    等語（本院卷第105 頁至第108 頁）。綜合上開證人辛○○
    、許根榮及吳忠英之證述，及上開渠等之「退件單」所載，
    可見辛○○、許根榮及吳忠英三人確均為鑫德龍公司之會員
    ，繳納會費後均向鑫德龍公司進貨直銷下線，然均因鑫德龍
    公司準備於94年8 月或9 月間結束營業之故，乃先後經被告
    通知前往公司領取退還之會費款，其中94年8 月29日以現金
    退還辛○○36,210元、許根榮123,450 元、另於同月26日及
    29日先後現金退還吳忠英12,200及203,170 元之事實，以上
    共計現金退還375,030 元。另證人庚○○雖到庭證稱：我係
    擔任鑫德龍公司之顧問兼客戶，上開被告所提於94年8 月26
    日退款7,100 元予我之「退件單」確經我簽署無誤，但我沒
    有領過錢，這可能是因為我介紹很多客戶給公司，因此公司
    要結束時，我向另一名顧問陳勝陽領取公司直銷之商品後，
    被告才給我簽字的，我是領商品不是領錢。我知道被告是公
    司的行政人員，但我不認識被告。我進入公司後確實有花錢
    買公司的商品等語（本院卷第102 頁至第104 頁），即庚○○雖確在領取退款7,100 元之「退件單」之簽名，但一概否
    認有實際領取退款之事實。惟查，倘庚○○確未曾實際領取
    現金退款，又為何要在上開明確表明退款7,100 元之「退件
    單」上署名？庚○○嗣又雖稱可能係因當時公司要結束，向
    公司領取商品後所簽具而來云云。但領取商品與領取現金迥
    不相同，該「退件單」上亦係明確記載「退款金額7,100 」
    、「具領人簽收」等事項，並非記載庚○○領取商品或以商
    品代替現金退還等意旨。且關於為何庚○○當時係領取商品
    及其經過如何，庚○○亦語焉不詳，可見庚○○此部分應係
    時間久遠，記憶模糊不清所致。況故且不計庚○○此部分之
    退款7,100 元，被告先後於94年8 月26日及同月29日以現金
    退還予辛○○、許根榮、吳忠英三人之款項，即為375,030
    元，已超出被告於94年8 月24日提領之134,550 元及
    170,750 元，共305,300 元甚多。參諸被告提領此二筆款項
    之時間，與辛○○、許根榮、吳忠英三人領回現金退款之時
    間，及與辛○○、許根榮、吳忠英、庚○○簽具上開表明領
    回現金退款意旨之「退件單」所載之時間，均甚為密接，且
    依上開鑫德龍公司合作金庫之帳戶往來交易明細資料所示，
    鑫德龍公司於94年8 月間除提領本案(三)之、、等三筆
    款項外，別無其他款項之提領紀錄（其中(三)之86,671元之
    用途詳下述），而檢察官亦未舉出辛○○、許根榮、吳忠英
    等人現金退款之款項來源另有他處，可認被告於94年8 月24
    日提領之上開款項，確係用於辛○○、許根榮、吳忠英等人
    之現金退款無疑。
  (三)就被告於94年8 月24日另行提領上開(三)之86,671元之款項
    ，被告辯稱係於94年8 月26日分別支付鑫德龍公司對統立印
    刷有限公司之應付印刷費用21,150元，及對雄獅旅行社股份
    有限公司之應付員工旅遊費用41,056元，並提出經統立印刷
    公司負責人丁○○簽具之鑫德龍公司「付款證明單」、以鑫
    德龍公司之名義匯款予雄獅旅行社員工丙○○之台灣土地銀
    行存款憑條、及經丙○○簽具之鑫德龍公司「付款證明單」
    等為證。經查：1.上開統立印刷公司簽具之「付款證明單」
    上載，鑫德龍公司於94年8 月26日以現金支付21,150元予統
    立印刷公司，摘要係「94年7 月份貸款」；另上開台灣土地
    銀行存款憑條及丙○○簽具之「付款證明單」上則載，鑫德
    龍公司於94年8 月26日支付41,056元予丙○○，摘要係「94
    年7 月11日赴香港之團費尾款」。而證人丁○○到庭證稱：
    我係統立印刷公司之負責人，當時係由鑫德龍公司之陳勝陽
    出面請我為其公司印員工名片、入會申請書之類的東西，印
    象中名片好像印了數十盒、申請書好像有二百本，亦有印象
    印了鑫德龍公司台中分公司的名片。我不認識陸永恒，亦不
    知道鑫德龍公司之負責人是誰。上開「付款證明單」係被告
    在8 月26日先聯絡我，我遲至8 月30日才至鑫德龍公司向被
    告領取現金款項等語（本院卷第154 頁至第157 頁），即統
    立印刷公司負責人丁○○確曾在94年8 月26日或30日向被告
    領取該筆鑫德龍公司之應付印刷費用21,150元。2.另經本院
    向雄獅旅行社股份有限公司函查，高玉婷確於94年間擔任雄
    獅公司之業務助理，雄獅公司並曾辦理鑫德龍公司之員工旅
    遊，所參加行程亦為94年7 月11日出發之「5566史上最強香
    港3 天2 夜自由行」，並先於94年7 月1 日收取團費48,000
    元，另於同月8 日再收取65,056元，共計113,056 元，此有
    雄獅公司96年1 月17日96雄獅總法字第9601002 號函暨檢附
    之訂單、收款明細及代收轉付收據等在卷可查（本院卷第
    123 頁以下）。而依上開雄獅公司函所示，雄獅公司係於94
    年7 月8 日收取團費尾款65,056元，此與被告辯稱係於94年
    8 月26日支付丙○○團費尾款41,056元乙節，其支付時間及
    金額雖均有不同，然被告辯稱此係因鑫德龍公司就該團費遲
    不繳交，故由丙○○先行代墊，之後在8 月26日始將款項匯
    還丙○○等語。而參諸丙○○確係雄獅公司之人員，確曾辦
    理鑫德龍公司94年7 月11日出發之員工旅遊，且被告亦確曾
    於94年8 月26日以鑫德龍公司之名義，匯款41,056元予丙○○，且「付款證明單」上關於該筆交易之摘要亦明確記載支
    付雄獅公司所辦上開員工旅遊之團費尾款，而41,056元與
    65,056元之差額恰為24,000元之整數等情，可見被告辯稱該
    團費尾款係先由丙○○代行墊付，該筆41,056元之匯款係償
    還丙○○之代墊款等語，應確有其事，尚堪採信。3.再參諸
    被告支付上開二筆款項予統立印刷公司與丙○○之日期，均
    在94年8 月26日或同月30日，與被告提領(三)之86,671元之
    日期，均甚為密接，鑫德龍公司於94年8 月間除提領本案(三)
    之、、等三筆款項外，別無其他款項之提領紀錄（其
    中(三)之、之用途已如上述），而檢察官亦未舉出鑫德龍
    公司支應上開二筆應付帳款之款項來源係另有他處，可見被
    告提領之(三)之86,671元，確係用於支付統立印刷之印刷費
    用及償還丙○○之團費代墊款共62,206元。而其間之溢額雖
    達24,465元，被告辯稱此乃因公司斯時之零用金已呈負數，
    且我自己亦有預墊付公司部分雜支零用費用，故陸永恒指示
    我以該差額撥補公司不足之零用金。被告此部分辯解雖因鑫
    德公司之相關帳冊現已不復存在而無從查證，然衡諸被告係
    鑫德龍公司之出納兼總務，工作範圍本包括有公司零用金之
    撥補及相關支應，其工作內容又均受陸永恒之指示，此均如
    前述。另該溢額又僅二萬餘元，數額亦非多。且衡諸常情，
    倘被告預謀侵吞該筆溢額，盡可先行提領一筆整數，而於支
    付統立印刷公司及丙○○後，將餘款侵吞入己，然不論就被
    告當日提領之86,671元而言，或自該溢額62,206元而言，均
    屬畸零尾數而非整數，顯然係事先計算各項應付金額之總額
    後，再行一次提領，即該差額確有其業務上之用途，而非被
    告預謀侵吞。綜上，足認被告關於該溢額係公司零用金撥補
    之辯解，尚堪採信。
  (四)綜前各節，被告雖確於附表所示之時間，以鑫德龍公司之名
    義，自鑫德龍公司之合作金庫帳戶內提領各該筆金額，然確
    係用於鑫德龍公司之上開各筆業務支出、零用金撥補及客戶
    退會或退貨之退款，至堪認定。此外衡諸被告係受雇於鑫德
    龍公司擔任出納兼總務，其工作又均係聽命於陸永恒及依其
    指示，自不可能在未得陸永恒之指示前，擅自決定提款或清
    償應付帳款等事宜，是被告辯稱其上開各次提領款均係經陸
    永恒之指示而為，自屬可信。至陸永恒雖於檢察官偵查中證
    稱：「我在7 月12日回香港，我把私人印章、公司章、存摺
    交被告保管，公司若需用錢她向我報告，經我書面通知她才
    能領款，款項用途她要以傳真方式向我報告，我從7 月27日
    回台後她一直不將該等物交還，她跟我說這段期間沒收到這
    款項，且戶頭也沒有錢，8 月15日她把東西（即鑫德龍公司
    之存摺等物）交給我時，我才發現款項被領走... （公司）
    已停止營業... 我對她領取這五筆款項不知情，她在MSN 當
    中告訴我要用錢，我問她公司有無生意進來，她說沒有生意
    進來給公司，她沒說領錢要做什麼」等語（偵查卷第16頁至
    第17頁），即否認有指示或授權被告提領款項並支付上開各
    筆應付款項之事實。惟該陸永恒並非我國國民，經本院向其
    於偵查中所陳在台地址傳喚，均以查無此人退回傳票，此有
    郵政退回信封在卷可查，而告訴代表人甲○○到庭亦陳明無
    從聯絡陸永恒等語在卷，自屬不能調查。且據證人即鑫德龍
    公司之業務主管陳勝陽到庭證稱：我擔任鑫德龍公司之業務
    主管，該公司是由香港人出資，甲○○根本不清楚公司營運
    狀況，他只是人頭，實際負責人係香港人李美琪，陸永恒也
    是李美琪帶過來的，財務方面是李美琪授權給己○○執行，
    而被告戊○○及台中營業處之壬○○均係經由電腦網際網路
    或電話聽命於己○○之指示工作。本公司台中營業處內部在
    94 年7月中旬就開始發生爭執，因為有些人認為公司直銷之
    制度有瑕疵，有違法問題，實際上是金錢遊戲，另高雄總公
    司業績亦不好，後來台中營業處之業務主管提出財務共管計
    畫，但實際出資者李美琪不同意，還派人到台中營業處查帳
    ，最後決定要結束營業，他們大約在8 月底就離開，9 月1
    日正式結束，但台中業務主管及台灣市場總監高先生認為要
    顧及台灣客戶的權益，便在94年7 月中旬開會時向李美琪及
    陸永恒爭取退款，他們查完帳後，便要求我們結算退款金額
    ，才答應退款，後來7 月分先處理台中地區客戶的退款，之
    後才處理高雄地區客戶的退款，當時陸永恒因與公司人員發
    生爭執，故已避不見面。被告戊○○在94年8 月24日領出之
    上開三筆款項我均知情，有部分係支付印刷廠之款項，有部
    分係支付客戶退款，公司存摺上註記「廠商」及「退單」等
    字樣，係我註記無誤等語（本院卷第158 頁至第163 頁）。
    參諸告訴人之代表人甲○○則到庭陳稱：鑫德龍公司結束營
    運係因為陳勝陽等人對外以公司名義招搖撞騙，有些收的款
    項都沒進公司，又要公司繳納稅金，或遭被告詐領公款，故
    而提起告訴等語。綜上雖無法確定鑫德龍公司在台之營運過
    程中究竟發生何等經營紛爭，但確曾因香港方面之出資者李
    美琪及會計主任陸永恒與台灣方面之業務主管等人間，因經
    營理念之不同而有不合並發生爭執，最終亦因此結束鑫德龍
    公司之營運乙情，亦屬事實，則陸永恒上開於偵查中對被告
    不利之證述，是否係因陸永恒本人為規避經營責任所為之卸
    責之詞，即屬可疑。況陸永恒為本案之關鍵證人，渠經檢察
    官傳喚作證時，檢察官已能確定本案被告係戊○○，但竟未
    同時傳喚戊○○到庭與陸永恒當面對質，即任由陸永恒片面
    作為對被告不利之證述，而未能就被告與陸永恒各自陳述之
    岐異處、及陸永恒證述之有疑問處，進一步以相互對質詰問
    之方式調查，自難僅憑陸永恒上開片面證述，遽為被告不利
    之認定。
  (五)綜上所述，本件之證據不足使本院形成被告有罪之確信，此
    外，復查無其他證據可證被告確有擅自偽造鑫德龍公司及甲○○名義之取款條向銀行取款，並詐取所得款項為己私用等
    事實，自難單憑被告確有提領附表所示款項乙節，即論被告
    以刑法行使偽造私文書罪及詐欺取財罪。原審未予詳察，遽
    為被告有罪之諭知，自有不當，應由本院撤銷，並為被告無
    罪之判決。
六、末按，檢察官聲請以簡易判決處刑之案件，經法院認為有刑
    事訴訟法第451 條之1 第4 項但書之情形者，應適用通常訴
    訟程序審判之，同法第452 條定有明文。又按對於簡易判決
    之上訴，準用刑事訴訟法第3 編第1 章及第2 章之規定，管
    轄第二審之地方法院合議庭受理簡易判決上訴案件，應依通
    常程序審理。其認案件有刑事訴訟法第452 條之情形者，應
    撤銷原判決，逕依通常程序為第一審判決，亦為法院辦理刑
    事訴訟簡易程序案件應行注意事項第14項所明訂。本件經本
    院審理後，認被告應為無罪之諭知，已如前述，揆諸前揭規
    定，應由本院合議庭逕依通常程序審理後，自為第一審判決
    ，檢察官如不服本判決，仍得於法定上訴期間內，向管轄之
    第二審法院提起上訴，附此敘明。
七、據上論斷，應依刑事訴訟法第452 條、第455 條之1 第1 項
    、第3 項、第369 條第1 項前段、第364 條、第301 條第1
    項，判決如主文。
本案經檢察官乙○○到庭執行職務。
中　　華　　民　　國　　96　　年　　4 　　月　　20　　日
              刑事第十四庭審判長法　官  蔡廣昇
                                法  官  謝雨真
                                法  官  紀凱峰
以上正本證明與原本無異。
如不服本判決，應於收受送達後10日內向本院提出上訴書狀。
中　　華　　民　　國　　96　　年　　4 　　月　　20　　日
 　　　　　　　　　　　　       書記官  黃進遠
 附表： 7
 ┌──┬────────┬───────────┬──────┐
 │編號│偽造取款憑條編號│提領時間              │提領金額    │
 ├──┼────────┼───────────┼──────┤
 │1   │編號521號       │94年7 月25日14時26分許│44萬8750元  │
 ├──┼────────┼───────────┼──────┤
 │2   │編號396號       │94年7 月26日14時16分許│72萬3750元  │
 ├──┼────────┼───────────┼──────┤
 │3   │編號392號       │94年8 月24日14時8 分許│13萬4550元  │
 ├──┼────────┼───────────┼──────┤
 │4   │編號391號       │94年8 月24日14時10分許│17萬750元   │
 ├──┼────────┼───────────┼──────┤
 │5   │編號393號       │94年8 月24日14時10分許│8萬6671元   │
 ├──┼────────┼───────────┼──────┤
 │合計│                │                      │156萬4471元 │
 └──┴────────┴───────────┴──────┘
